# 关联方界定

提问人：tony868lamy 时间：2011-04-26 11:32:10
《企业会计准则第 36 号——关联方披露》
第三条 一方控制、共同控制另一方或对另一方施加重大影响，以及两方或两方以上同受一方控制、共同控制或重大影响的，构成关联方。
《企业会计准则讲解》
二、关联方关系界定的例外情况
（四）受同一方重大影响的企业之间不构成关联方。例如，通体个投资者的两家联营企业之间不构成关联方；仅拥有同一位关键管理人员的两家企业之间不构成关联方，某人既是一家企业的关键管理人员，同时又能对另一家企业实施重大影响，在不存在其他关联方关系的情况下，这两家企业不构成关联方。
请问：
1 ）讲解与准则相抵触，以哪个为准？
2 ）根据讲解表述内容推理：同受共同控制的两家企业之间是否构成关联方呢？
[ 本帖最后由 tony868lamy 于 2011-4-26 11:33 编辑 ]

回答人：chenyiwei
准则的第三条是有错误的。其实准则第三条和第四条之间也存在矛盾。一般的掌握口径是以准则第四条和《讲解 2010 》中的相关表述为准。

回答人：chenyiwei
回复 板凳 tony868lamy 的帖子《讲解 2010 》对“关联方披露”一章的修改，除了修正之前的一些错误以外，更重要地是提前引入 2009年 11 月修订后的IAS 24的相关规定。在IFRS体系下，修订后的IAS 24自 2011 年度起生效，但《讲解 2010 》事实上将其提前引入了中国准则体系中。
根据 2009 年 11 月修订后IAS 24第 9 段： The following terms are used in this Standard with the meanings specified: A related party is a person or entity that is related to the entity that is preparing its financial statements (in this Standard referred to as the 'reporting entity'). (a) A person or a close member of that person's family is related to a reporting entity if that person: (i) has control or joint control over the reporting entity; (ii) has significant influence over the reporting entity; or (iii) is a member of the key management personnel of the reporting entity or of a parent of the reporting entity. (b) An entity is related to a reporting entity if any of the following conditions applies: (i) The entity and the reporting entity are members of the same group (which means that each parent, subsidiary and fellow subsidiary is related to the others). (ii) One entity is an associate or joint venture of the other entity (or an associate or joint venture of a member of a group of which the other entity is a member). (iii) Both entities are joint ventures of the same third party. (iv) One entity is a joint venture of a third entity and the other entity is an associate of the third entity. (v) The entity is a post-employment benefit plan for the benefit of employees of either the reporting entity or an entity related to the reporting entity. If the reporting entity is itself such a plan, the sponsoring employers are also related to the reporting entity. (vi) The entity is controlled or jointly controlled by a person identified in (a). (vii) A person identified in (a)(i) has significant influence over the entity or is a member of the key management personnel of the entity (or of a parent of the entity).从上面规定可以看到，根据(b)(iii)，两方或多方同受一方共同控制，是构成关联方的。只不过正好这两类不同性质的修订交织在一起，所以容易引起混淆。